臺灣桃園地方法院刑事判決
110年度易字第772號
公  訴  人  臺灣桃園地方檢察署檢察官
被      告  許宸綾



上列被告因詐欺案件，經檢察官提起公訴(109年度偵字第27344
號)，本院判決如下：
    主  文
本件免訴。
    理  由
一、公訴意旨略以：被告許宸綾可預見一般取得他人金融帳戶常與
    財產犯罪有密切關聯，亦知悉詐欺集團等不法份子經常利用他人
    存款帳戶、提款卡、密碼以匯款或轉帳方式詐取他人財物，
    並藉此逃避追查，竟仍不違其本意，基於幫助詐欺取財及幫
    助洗錢之不確定故意，於民國108年11月間某日將其申辦之永
    豐商業銀行大園分行帳號000-00000000000000號帳戶(起訴書
    僅記載「永豐銀行帳號00000000000000號帳戶」，應予補充
    ，下稱永豐銀行帳戶)之存摺、提款卡及密碼，交付與姓名年
    籍不詳之詐欺集團成員。詐欺集團成員取得上開帳戶之存摺
    、提款卡及密碼後，即與其所屬詐欺集團成員，共同意圖為
    自己不法之所有，基於詐欺取財之犯意聯絡，於108年12月26
    日上午10時46分許，撥打電話予告訴人程麗鳳，佯稱係其兒
    子之朋友，投資網拍需要現金新臺幣(下同)15萬元云云，致
    告訴人陷於錯誤，於108年12月26日下午2時17分許，匯款10
    萬元至永豐銀行帳戶，旋遭詐欺集團成員提領一空，因認被
    告涉犯刑法第30條第1項前段、第339條第1項之幫助詐欺取
    財，及刑法第30條第1項前段、洗錢防制法第14條第1項之幫
    助洗錢(幫助洗錢部分經蒞庭檢察官當庭補充，見易字卷第5
    4頁)等罪嫌云云。
二、按曾經判決確定者，應諭知免訴之判決；該免訴之判決，得
    不經言詞辯論為之，刑事訴訟法第302條第1款、第307條分
    別定有明文。再按被告僅為一幫助行為，雖正犯為2次詐欺
    行為，就被告而言，僅有一次犯罪行為，仍僅成立一幫助犯
    之罪；如被告基於幫助詐欺之犯意，同時地1次提供2以上之
    金融帳戶予他人，不論該正犯僅使用其一，或使用多數帳戶
    ，被告1次提供多數金融帳戶之單一幫助行為，仍應論以一
    幫助詐欺罪(最高法院96年度台非字第245號、第255號判決
    意旨可資參照)。又刑事訴訟法第302條第1款規定「案件曾
    經判決確定者，應諭知免訴之判決」，係以同一案件，已經
    法院為實體上之確定判決，該被告應否受刑事制裁，即因前
    次判決而確定，不能更為其他有罪或無罪之實體上裁判。此
    項原則，關於實質上一罪或裁判上一罪(如：刑法第55條所
    定一行為而觸犯數罪名之想像競合犯)，其一部事實已經判
    決確定者，對於構成一罪之其他部分，亦有其適用；蓋此情
    形，係因審判不可分之關係，在審理事實之法院，對於全部
    犯罪事實，依刑事訴訟法第267條之規定，本應予以審判，
    故其確定判決之既判力，自應及於全部之犯罪事實(最高法
    院100年度台上字第6561號判決意旨可資參照)。換言之，國
    家對於被告的一個不法行為只有一個刑罰權，法院也只能對
    被告的同一個不法行為進行一次實體裁判。
三、經查：
　㈠被告前因違反洗錢防制法等案件，經臺灣基隆地方法院(下稱
    基隆地院)以110年度金訴字第67號判決被告幫助犯詐欺取財
    罪，判處有期徒刑4月，如易科罰金，以1,000元折算一日(
    就幫助洗錢部分，不另為無罪之諭知)，於110年10月18日確
    定，且犯罪事實係認定為被告能預見一般人取得他人金融機
    構帳戶存摺、提款卡及密碼之行為，常與財產犯罪密切相關
    ，可能幫助犯罪之人作為不法使用，竟仍不違其本意，基於
    幫助他人向人詐欺取財之不確定故意，於108年12月間某日
    ，將其所申辦之玉山商業銀行竹南分行帳號000-0000000000
    000號帳戶(下稱玉山銀行帳戶)之存摺、提款卡及密碼，提
    供予真實年籍姓名不詳自稱「林威」成年人之詐騙集團成員
    (下稱「林威」)，該詐騙集團取得被告上開金融帳戶後，旋
    基於詐欺取財之故意，於108年12月24日上午9時52分許，以
    電話向賴梅珠夫婿謊稱係賴梅珠外甥，並以支票到期應急周
    轉為由借款18萬元，賴梅珠及其夫婿因而陷於錯誤，於同日
    中午11時22分許，在高雄市○○區○○○路000號「中華郵政高雄
    鳳山行政中心郵局」臨櫃匯款6萬元至玉山銀行帳戶，並遭
    詐騙集團成員陸續提領一空(下稱前案)，有前案之判決書、
    本院辦理刑事案件電話查詢紀錄表、臺灣高等法院被告前案
    紀錄表各1份在卷可稽(見易字卷第19-29頁、61頁、63-65頁
    )，此部分事實，應堪認定。
　㈡本案公訴意旨雖認被告於108年11月間某日，將其申辦之永豐
    銀行帳戶存摺、提款卡及密碼，交付與姓名年籍不詳之詐欺集
    團成員使用，然而，被告於本院準備程序中供述：提供永豐
    銀行帳戶存摺、提款卡及密碼的時間，應該是在108年12月
    間某日，而非是起訴書上記載的108年11月間某日。當時張
    家旗有跟我一起去寄，那一次我同時寄出永豐銀行和玉山銀
    行帳戶存摺、提款卡給「林威」，而且張家旗也在旁邊親眼
    目睹此事等語(見易字卷第56-57頁)，核與證人張家旗於偵
    查中具結證述：事情經過就是被告一開始缺錢用，「林威」
    剛好有在收帳戶，她就把帳戶賣給「林威」。被告本來就認
    識「林威」，她把帳戶賣給「林威」的時候，我就在她的旁
    邊。「林威」給我們一個空軍一號的地址，叫我們把帳戶寄
    到該處地址，被告就去寄，我陪著她一起去寄。當時被告寄
    了兩個帳戶，一個是永豐，另外一個好像是玉山，好像是在
    108年11、12月的時候等語勾稽相符(見27344號偵卷第36頁)
    ，足見被告同時將永豐銀行及玉山銀行帳戶存摺、提款卡及
    密碼交付與「林威」使用。再者，前案之賴梅珠及其夫婿受
    騙後，於108年12月24日中午11時22分許，將6萬元匯款至被
    告之玉山銀行帳戶，而本案之告訴人受騙後，於108年12月2
    6日下午2時17分許，將10萬元匯款至被告之永豐銀行帳戶，
    由此可知，前案之賴梅珠及其夫婿、本案之告訴人匯款至被
    告之玉山銀行、永豐銀行帳戶之時間甚為接近，益徵「林威
    」應係同一時間取得被告之玉山銀行、永豐銀行帳戶存摺、
    提款卡及密碼，堪認被告是以一行為，同時將玉山銀行、永
    豐銀行帳戶存摺、提款卡及密碼交付與「林威」使用，最終
    淪為「林威」暨所屬之詐欺集團成員作為收取詐騙款項工具
    之事實，至為灼然。是本案公訴意旨認為被告於108年11月
    間某日，將其申辦之永豐銀行帳戶存摺、提款卡及密碼，交
    付與姓名年籍不詳之詐欺集團成員使用云云，容有誤會。
四、綜上所述，被告以一交付帳戶之幫助詐欺取財行為，同時交
    付永豐銀行、玉山銀行存摺、提款卡及密碼與「林威」暨所
    屬之詐欺集團成員，雖有本案之告訴人遭詐欺而匯款至被告
    之永豐銀行帳戶、前案之賴梅珠及其夫婿遭詐欺而匯款至被
    告之玉山銀行帳戶，然而，被告交付金融帳戶之幫助行為僅
    有一個，本案與前案核屬同一被告、同一犯罪事實之同一案
    件。揆諸前開規定及說明，前案既已由基隆地院以110年度
    金訴字67號為實體判決確定，則被告本案之犯行，自為前案
    確定判決效力所及，已不能更為其他有罪或無罪之實體上裁
    判，爰不經言詞辯論，逕為諭知免訴之判決。
據上論斷，應依刑事訴訟法第302條第1款、第307條，判決如主
文。
本案經檢察官王文咨提起公訴，檢察官蕭佩珊到庭執行職務。
中　　華　　民　　國　　111 　年　　2 　　月　　9 　　日
                  刑事第十五庭  審判長法  官  林龍輝
                                      法  官  郭于嘉
                                      法  官  吳軍良
以上正本證明與原本無異。
如不服本判決應於收受判決後20日內向本院提出上訴書狀，並應
敘述具體理由。其未敘述上訴理由者，應於上訴期間屆滿後20日
內向本院補提理由書(均須按他造當事人之人數附繕本)「切勿逕
送上級法院」。 
      　　　　　　　　　　　　　　　  書記官　魏妙軒
中　　華　　民　　國　　111 　年　　2 　　月　　9 　　日